【裁判字號】    99,訴,284
【裁判日期】    990630
【裁判案由】    違反藥事法等
【裁判全文】
臺灣基隆地方法院刑事判決               99年度訴字第284號
公  訴  人  臺灣基隆地方法院檢察署檢察官
被      告  乙○○
選任辯護人  柯士斌律師
上列被告因違反藥事法等案件，經檢察官提起公訴（99年度偵字
第780號），本院判決如下︰
    主  文
乙○○所犯如附表一所示之罪，所處如附表一所示之刑，應執行
有期徒刑貳年。扣案之甲基安非他命捌包（驗餘淨重陸點玖壹公
克）併同無法完全析離之包裝袋捌只，均沒收。
其餘被訴如附表二所示之三次轉讓禁藥罪，均無罪。
    事  實
一、乙○○明知甲基安非他命為毒品危害防制條例所定之第二級
    毒品，且為藥事法所規定之禁藥，不得轉讓，竟於其向綽號
    「小龍」之男子購得甲基安非他命後，待友人甲○○、丁○○有施用甲基安非他命之需求時，經甲○○、丁○○撥打乙○○之0000000000號行動電話（未扣案）與之聯繫，分別基
    於轉讓禁藥甲基安非他命之犯意，於如附表一編號2、3 、4
    、6所示之時間、地點，分別將上開購得之第二級毒品安非
    他命，以一次施用之數量約0.1公克，無償轉讓與甲○○施
    用。其另於附表一編號1、5、7所示之時間、地點，同時無
    償轉讓甲基安非他命（約一次施用之數量）與甲○○、丁○○施用。嗣於99年2月6日11時10分，在其基隆市○○路656
    巷106號1樓住處，為警持本院法官所核發之搜索票進行搜索
    而查獲，並扣得其所有之第二級毒品甲基安非他命8包（淨
    重6.94公克、驗餘淨重6.91公克）、甲基安非他命吸食器1
    組、夾鍊袋1批、電子磅秤1台。
二、案經台北市警察局中山分局報請臺灣基隆地方法院檢察署檢
    察官偵查起訴。
    理  由
壹、有罪部分：
甲、證據能力部分：
    按被告以外之人於審判外之言詞或書面陳述，除法律有規定
    者外，不得作為證據。被告以外之人於審判外之陳述，雖不
    符前4 條之規定，而經當事人於審判程序同意作為證據，法
    院審酌該言詞陳述或書面陳述作成時之情況，認為適當者，
    亦得為證據。當事人、代理人或辯護人於法院調查證據時，
    知有第159條第1項不得為證據之情形，而未於言詞辯論終結
    前聲明異議者，視為有前項之同意。刑事訴訟法第159條第1
    項、第159條之5分別定有明文。經查，證人甲○○、丁○○
    於警詢、偵查中之證言，經被告於準備程序中業已同意其上
    開陳述具有證據能力（見99年5月10日準備程序筆錄第3頁）
    。另查，被告、檢察官、辯護人於言詞辯論終結前，就本案
    卷內各人證、物證、書證之證據能力，於本院審理時均表示
    無意見，且未聲明異議，經本院審酌該等證據之做成情況，
    核無違法取證或其他瑕疵，認均適為本案認定事實之依據，
    依上開規定，均有證據能力。
乙、實體部分：
一、上開事實，業據被告於警詢中、偵查初訊及本院審理時自白
    不諱，核與證人甲○○、丁○○於警詢中、偵查初訊中及本
    院審理中證述之情節大致相符，並有查獲時之現場採證相片
    數張在卷可稽。又被告為警持搜索票所扣得之白色結晶物8
    包，經送台北市政府警察局刑事鑑識中心，總淨重6.94公克
    ，隨機選取3包，各取0.01公克化驗，餘6.91公克，其鑑驗
    結果均檢出第二級毒品安非他命、甲基安非他命、二甲基安
    非他命成分，此有台北市政府警察局鑑驗通知書1份在卷可
    按。末查，被告於附表一編號7所示之時間轉讓禁藥甲基安
    非他命與證人丁○○、甲○○其2人施用，上開證人業經本
    院分別以99年度毒聲字第11、12號裁定送勒戒所施以觀察、
    勒戒，堪認證人丁○○、甲○○2人確實經被告轉讓甲基安
    非他命供其等施用無訛。足認被告之自白與事實相符，可以
    採信。本案罪證明確，被告犯行堪以認定，自應依法論科。
二、論罪科刑：
    按甲基安非他命係毒品危害防制條例第2條第2項第2款所定
    之第二級毒品，亦為行政院衛生署於69年12月8日衛署藥字
    第301124號、79年10月9日衛署藥字第904142號公告列入藥
    物藥商管理法第16條第1款（即現行藥事法第22條第1項第1
    款）之禁藥。而明知為禁藥而轉讓者，藥事法第83條第1項
    亦定有處罰明文。是行為人明知為禁藥即安非他命而轉讓予
    他人者，除成立毒品危害防制條例第8條第2項之轉讓第二級
    毒品罪外，亦構成藥事法第83條第1項之轉讓禁藥罪，此係
    屬同一犯罪行為而同時有二種法律可資處罰之法規競合情形
    ，應依「重法優於輕法」、「後法優於前法」等法理，擇一
    處斷。查毒品危害防制條例第8條第2項轉讓第二級毒品罪之
    法定本刑為6月以上5年以下有期徒刑，得併科新臺幣70萬元
    以下罰金。而93年4月21日修正後藥事法第83條第1項轉讓禁
    藥罪之法定本刑為7年以下有期徒刑，得併科新臺幣500萬元
    以下罰金，故除轉讓之第二級毒品之數量及對象，有應依毒
    品危害防制條例第8條第6項及第9條之規定加重其刑至2分之
    1之情形外，修正後藥事法第83條第1項之罪之法定本刑，顯
    較毒品危害防制條例第8條第2項之罪之法定本刑為重，依前
    述「重法優於輕法」、「後法優於前法」之法理，自應優先
    適用藥事法第83條第1項之規定處斷（最高法院96年度臺上
    字第3582號判決參照）。再查，本案被告轉讓第二級毒品甲
    基安非他命予甲○○、丁○○之數量，並無證據顯示已達行
    政院93年1月7日院臺法字第0930080551號函訂定「轉讓持有
    毒品加重其刑之數量標準」應加重其刑之數量，揆諸前開說
    明，被告所涉轉讓第二級毒品甲基安非他命犯行，應優先適
    用藥事法之規定論處。是核被告所為附表一所示各次之犯行
    ，均係犯藥事法第83條第1項轉讓禁藥罪。被告各次轉讓第
    二級毒品甲基安非他命前持有甲基安非他命之低度行為，為
    轉讓之當然行為，均不另論罪。被告所為附表一編號1、5、
    7 之犯行，係同時轉讓甲基安非他命與甲○○、丁○○施用
    ，業據證人甲○○、丁○○到庭證述在卷，故被告應係以一
    轉讓禁藥之行為而觸犯二罪名，應屬想像競合犯，故附表一
    編號1、5、7之犯行均各論以一個轉讓禁藥罪，而非各論以
    兩罪，檢察官起訴書認為被告於附表一編號1、5、7所示時
    間係分別轉讓甲基安非他命與甲○○、丁○○，而為數罪併
    罰關係，容有誤會，應予更正。被告所犯如附表一編號1至7
    各次轉讓禁藥罪間，犯意各別，行為各異，應予分論併罰。
    爰審酌被告各次轉讓禁藥甲基安非他命之行為已助長毒品之
    流通，危害國民健康，惟慮其各次轉讓禁藥之數量非鉅，併
    其於審理中業已自白犯行，犯後態度尚屬良好等一切情狀，
    就被告各次轉讓禁藥之犯行各量處如附表一所示之刑，並定
    其應執行刑如主文所示，以資懲戒。
三、沒收：
    扣案之結晶物8包，為被告所有供其為附表一編號7轉讓犯行
    所用之物，經送驗後，均檢出第二級毒品甲基安非他命成分
    ，驗餘淨重共計6.91公克，該物雖為毒品危害防制條例所規
    範之第二級毒品，惟按法律之適用應一體適用，不得分割適
    用，本件既論被告係違反藥事法之轉讓禁藥罪，則關於從刑
    之沒收，亦應認甲基安非他命係屬藥事法所規定之違禁物。
    而刑法第38條第1項第1款規定：違禁物，不問屬於犯罪行為
    人與否，沒收之。該條係採絕對義務沒收，上開扣案之甲基
    安非他命8小包（驗餘淨重6.91公克）併同無法完全與毒品
    析離之包裝袋8只，仍應依刑法第38條第1項第1款之規定沒
    收。至於扣案之甲基安非他命吸食器1組、夾鍊袋1批、電子
    磅秤1台等物，因無證據證明與本案之轉讓甲基安非他命犯
    行有關，故不予以宣告沒收。至於被告使用行動電話1支（
    門號000000000 0號SIM卡1張）並未扣案，且未能證明尚存
    在，為免沒收之困難，自不另為沒收之諭知，併予敘明。
貳、無罪部分：
一、公訴意旨略以：被告乙○○明知甲基安非他命為毒品危害防
    制條例所定之第二級毒品，且為藥事法所規定之禁藥，不得
    轉讓，竟於其向綽號「小龍」之男子購得甲基安非他命後，
    待友人甲○○、丁○○欲施用甲基安非他命時，於98年11、
    12月間起至99年2月6日止，除附表一所示時間外，另於某3
    次不詳之時間，在基隆市○○區○○路656巷106號1樓被告
    乙○○住處，分別無償轉讓甲基安非他命一次之用量與甲○○施用，因認被告另犯有三次轉讓禁藥之犯行等語。
二、按犯罪事實應依證據認定之，無證據不得認定犯罪事實；不
    能證明被告犯罪者，應諭知無罪之判決，刑事訴訟法第154
    條第2項、第301條第1項分別定有明文。又事實之認定，應
    憑證據，如不能發現相當證據，或證據不足以證明，自不能
    以推測或擬制之方法，以為裁判基礎（最高法院40年台上字
    第86號判例意旨參照）。按刑事訴訟法第161條第1項規定：
    檢察官就被告犯罪事實，應負舉證責任，並指出證明之方法
    。其立法理由：「為確實促使檢察官負舉證責任及防止濫行
    起訴‥‥檢察官對於被告之犯罪事實，自應負提出證據及說
    明之實質責任」。因此，公訴案件犯罪證據之蒐集及提起公
    訴後，對犯罪事實之舉證責任與指出證明之方法，均屬公訴
    人之職責，原則上法院僅於當事人之主張及舉證範圍內進行
    調查證據，其經法定程序調查證據之結果，認已足以證明犯
    罪事實時，始得為犯罪事實之認定。若其為訴訟上之證明，
    於通常一般人仍有合理之懷疑存在，尚未達於可確信其真實
    之程度者，在該合理懷疑尚未剔除前，自不能為有罪之認定
    。且法院不得以偵查機關關於某種犯罪之調查不易，即放棄
    上開原則之堅持，致有違背刑事訴訟無罪推定及嚴格證明之
    原則。是以，倘檢察官所提出之證據，不足為被告有罪之積
    極證明，或其指出證明之方法，無從說服法院以形成被告有
    罪之心證，基於無罪推定之原則，自應為被告無罪判決之諭
    知（最高法院92年台上字第128號判例要旨及94年度台上字
    第2033號判決要旨參照）。
三、次按我國刑法業於95年7月1日修正公布施行，已將舊刑法第
    56條連續犯之規定予以刪除，故行為人所為之各次犯行應予
    分別獨立評價，若均構成犯罪，應予分論併罰而論以數罪；
    故檢察官起訴時對於被告各次犯行之犯罪時間應可得確定，
    以免因起訴之犯罪事實不明確，損及被告之防禦權。經查，
    檢察官起訴書所載之犯罪事實對於被告究竟係於何時轉讓甲
    基安非他命與甲○○之事實內容，僅認定：於98年11、12月
    間某日起至99年2月6日止之期間內，共有10次之轉讓第二級
    毒品犯行等語，對於被告各次轉讓甲基安非他命與甲○○之
    大致時間，並未確定。嗣本院於審理期日訊問證人甲○○後
    ，始進一步確認出被告於附表一所示時間，分別有7次轉讓
    甲基安非他命與甲○○之事實（其中3次另包含同時轉讓與
    丁○○），故起訴之犯罪事實就被告係分別於何時轉讓甲基
    安非他命與甲○○，及各該10次之大致時間為何？並未於起
    訴書中具體指明。雖訊之被告乙○○於本院審理中供稱：伊
    承認檢察官起訴書所載之犯罪事實，然經檢察官及本院詳加
    訊問後，其又陳稱：「（檢察官問：你認罪，而且之前也有
    說10次，是否大概記得甲○○去你家施用的時間為何？）我
    真的不記得時間。（檢察官問：除了甲○○講的那7次之外
    ，有無另外那幾次？）我真的不記得。（檢察官問：是否大
    概都是在星期六、日？）不一定，次數及時間我確實不太記
    得，所以我才會說大概。（檢察官問：你有講過8次也有講
    過5到10次？）我是說5到10次。（檢察官問：你在警察局是
    講說8次，於檢察官前是說5到10次，為何會說8次？）他說
    要有一個確定的數字，我就講8次。（檢察官問：是否平均
    一星期都有一次？）應該吧。（檢察官問：你不能確定每個
    禮拜幾？）我是真的不記得時間及次數。（檢察官問：都不
    是星期六、日？）不一定。（檢察官問：都是晚上還是白天
    ？）都有。（審判長問：你確定有十次無償轉讓安非他命給
    甲○○？）我沒有記得次數」等語，故顯見縱使被告於本院
    審理中曾坦承起訴書所載轉讓甲基安非他命與甲○○之犯行
    ，然被告對其轉讓與甲○○甲基安非他命之次數、時間，究
    竟有無達10次，因記憶不清，實無法僅一步肯認，僅能確認
    曾在其住處內多次轉讓一次用量之甲基安非他命與甲○○，
    故其上開坦承起訴書所載犯行之自白內容，是否與事實完全
    相符，即有疑義。況且證人甲○○於本院審理中，對於被告
    轉讓甲基安非他命之次數究竟有無達10次，亦表示不記得了
    等語（見審判筆錄第12頁），其僅得大致確定被告有於附表
    一所示之時間，為7次轉讓甲基安非他命之犯行。是以，因
    被告之犯罪時間為何，實屬起訴範圍之重要內容，此乃影響
    被告之防禦權，已如前述，則本件起訴書所載犯罪事實關於
    轉讓禁藥之時間為何，並非具體，且本件經本院調查後，亦
    僅得確認上述事實欄所載之7次轉讓禁藥犯行，其餘之犯行
    仍不明確且無積極證據證明。故本件在檢察官未能進一步舉
    證被告另有何轉讓三次禁藥之情形下，則此部分之犯行即屬
    欠缺積極證據而不能證明被告有上開犯行，應認為被告該三
    次轉讓禁藥之犯罪嫌疑不足，故均應為無罪之諭知，以免冤
    抑。
據上論斷，應依刑事訴訟法第299條第1項前段、第301條第1項，
藥事法第83條第1項，刑法第11條前段、第51條第5款、第38條第
1項第1款，判決如主文。
本案經檢察官丙○○到庭執行職務。
中    華    民    國    99    年    6    月    30     日
                  刑事第一庭審判長法    官  王福康
                                  法    官  王美婷
                                  法    官  鄭培麗
以上正本證明與原本無異。
如不服本判決應於收受送達後10日內向本院提出上訴書狀，並應
敘述具體理由；其未敘述上訴理由者，應於上訴期間屆滿後20日
內向本院補提理由書（均須按他造當事人之人數附繕本）「切勿
逕送上級法院」。
中    華    民    國    99    年    6    月    30     日
                                  書 記 官  湯惠芳
附錄論罪法條：
藥事法第83條第1項
明知為偽藥或禁藥，而販賣、供應、調劑、運送、寄藏、牙保、
轉讓或意圖販賣而陳列者，處 7 年以下有期徒刑，得併科新臺
幣 5 百萬元以下罰金。
犯前項之罪，因而致人於死者，處 7 年以上有期徒刑，致重傷
者，處 3 年以上 12 年以下有期徒刑。
因過失犯第 1 項之罪者，處 2 年以下有期徒刑、拘役或科新臺
幣 30 萬元以下罰金。
第 1 項之未遂犯罰之。
附表一：
┌─┬───┬────┬─────┬────┬────┐
│編│轉讓對│轉讓時間│轉讓地點  │所犯罪名│宣告刑  │
│號│象    │        │          │        │        │
├─┼───┼────┼─────┼────┼────┤
│1 │甲○○│98年12月│基隆市中正│藥事法第│有期徒刑│
│  │丁○○│8日晚上 │區○○路65│83 條第1│捌月    │
│  │      │某時    │6巷106號1 │項之轉讓│        │
│  │      │        │樓        │禁藥罪  │        │
├─┼───┼────┼─────┼────┼────┤
│2 │甲○○│98年12月│基隆市中正│藥事法第│有期徒刑│
│  │      │15日某時│區○○路65│83 條第1│柒月    │
│  │      │許      │6巷106號1 │項之轉讓│        │
│  │      │        │樓        │禁藥罪  │        │
├─┼───┼────┼─────┼────┼────┤
│3 │甲○○│98年12月│基隆市中正│藥事法第│有期徒刑│
│  │      │29日某時│區○○路65│83 條第1│柒月    │
│  │      │許      │6巷106號1 │項之轉讓│        │
│  │      │        │樓        │禁藥罪  │        │
├─┼───┼────┼─────┼────┼────┤
│4 │甲○○│99年1月 │基隆市中正│藥事法第│有期徒刑│
│  │      │20日某時│區○○路65│83 條第1│柒月    │
│  │      │許      │6巷106號1 │項之轉讓│        │
│  │      │        │樓        │禁藥罪  │        │
├─┼───┼────┼─────┼────┼────┤
│5 │甲○○│99年1月 │基隆市中正│藥事法第│有期徒刑│
│  │丁○○│24日某時│區○○路65│83 條第1│捌月    │
│  │      │許      │6巷106號1 │項之轉讓│        │
│  │      │        │樓        │禁藥罪  │        │
├─┼───┼────┼─────┼────┼────┼
│6 │甲○○│99年2月 │基隆市中正│藥事法第│有期徒刑│
│  │      │3日某時 │區○○路65│83 條第1│柒月    │
│  │      │許      │6巷106號1 │項之轉讓│        │
│  │      │        │樓        │禁藥罪  │        │
├─┼───┼────┼─────┼────┼────┤
│7 │甲○○│99年2月 │基隆市中正│藥事法第│有期徒刑│
│  │丁○○│6日6時許│區○○路65│83 條第1│捌月，扣│
│  │      │        │6巷106號1 │項之轉讓│案之甲基│
│  │      │        │樓        │禁藥罪  │安非他命│
│  │      │        │          │        │捌包（驗│
│  │      │        │          │        │餘淨重陸│
│  │      │        │          │        │點玖壹公│
│  │      │        │          │        │克）併同│
│  │      │        │          │        │無法完全│
│  │      │        │          │        │析離之包│
│  │      │        │          │        │裝袋捌只│
│  │      │        │          │        │，均沒收│
│  │      │        │          │        │。      │
└─┴───┴────┴─────┴────┴────┘
附表二：
┌────────────────────────────┐
│98年11、12月間起至99年2月6日止，除附表一所示時間外，於3 │
│次某不詳時間，在基隆市○○路656巷106號1樓，乙○○轉讓禁 │
│藥甲基安非他命與甲○○之3次轉讓禁藥罪嫌。               │
└────────────────────────────┘

司法院資訊處製作；財團法人民間司法改革基金會備份。
